臺灣士林地方法院刑事判決　　　　　　　 96年度訴字第566號
公　訴　人　臺灣士林地方法院檢察署檢察官
被　　　告　甲○○
上列被告因毒品危害防制條例案件，經檢察官提起公訴（96年度
毒偵字第943 號），被告於本院準備程序中就被訴事實為有罪之
陳述，本院合議庭裁定由受命法官獨任依簡式審判程序審理，並
判決如下：
    主  文
甲○○施用第一級毒品，累犯，處有期徒刑壹年肆月。減為有期
徒刑捌月。扣案之海洛因殘渣袋壹個沒收銷燬，注射針筒貳支均
沒收。又施用第二級毒品，累犯，處有期徒刑拾月。減為有期徒
刑伍月。扣案之安非他命吸食器壹組及分裝杓貳支均沒收。應執
行有期徒刑壹年，扣案之海洛因殘渣袋壹個沒收銷燬，注射針筒
貳支、安非他命吸食器壹組及分裝杓貳支均沒收。
    事  實
一甲○○曾因轉讓第二級毒品安非他命案件，經本院以88年度訴
  字第399 號判決無罪，惟經檢察官上訴後，經臺灣高等法院於
  民國89年1 月24日以88年度上訴字第4544號判決改判有期徒刑
  7 月確定，並於90年9 月12日執行完畢。又因施用第二級毒品
  安非他命案件，經本院以88年度毒聲字第814 號裁定送觀察、
  勒戒結果，認無繼續施用毒品傾向，經臺灣士林地方法院檢察
  署檢察官於88年5 月19日以88年度偵字第4472號、第4473號、
  第4474號為不起訴處分，復因施用第二級毒品安非他命案件，
  經臺灣臺北地方法院以88年度毒聲字第2761號裁定送觀察、勒
  戒後，認有繼續施用毒品傾向，經該院以89年度毒聲字第1181
  號裁定送強制戒治，並由臺灣臺北地方法院檢察署檢察官於89
  年4 月26日以89年度毒偵緝字第138 號聲請簡易判決處刑，嗣
  經臺灣臺北地方法院以89年度北簡字第1287號判決處有期徒刑
  4 月，雖甲○○不服上訴，然經同法院於90年7 月20日以90年
  度簡上字第242 號判決駁回確定，並於91年1 月9 日易科罰金
  執行完畢；至其所受之強制戒治處分，則經臺灣臺北地方法院
  以89年度毒聲字第3011號裁定停止戒治，並於90年2 月13日停
  止戒治出所，交付保護管束，於90年5 月5 日保護管束期滿未
  經撤銷而視為強制戒治執行完畢。再因施用第二級毒品安非他
  命案件，經由臺灣士林地方法院檢察署檢察官於92年6 月17日
  以92年度毒偵字第681 號提起公訴，業由本院於93年2 月27日
  以92年度易字第509 號判決處有期徒刑6 月，並於同年3 月10
  日確定，於94年2 月26日縮刑期滿執行完畢。復因施用第一級
  毒品海洛因及第二級毒品安非他命案件，經臺灣士林地方法院
  檢察署檢察官於93年12月10日以93年度毒偵字第1312號提起公
  訴，於94年5 月2 日經本院以94年度訴字第33號判處有期徒刑
  1 年2 月確定，甫於95年10月10日縮刑期滿完畢出監。詎甲○
  ○仍不知警惕，於前案強制戒治執行完畢釋放5 年內，分別基
  於施用第一級毒品海洛因及第二級毒品安非他命之犯意，自95
  年12月初某日起至96年4 月15日止，在臺北市○○區○○路83
  號4 樓住處及友人位在臺北市○○區○○街368 號14樓之8 住
  處，分別以針筒注射和將安非他命置於電燈泡內以火燒烤成煙
  霧後吸食之方式，反覆施用第一級毒品海洛因和第二級毒品安
  非他命多次。嗣於96年4 月18日下午4 時30分許，為警持搜索
  票在上址住處查獲，並扣得海洛因殘渣袋1 個及甲○○所有供
  施用第一級毒品海洛因及第二級毒品安非他命所用之注射針筒
  2 支、安非他命吸食器1 組及分裝杓2 支等物，始查知上情。
二案經臺北縣政府警察局蘆洲分局報請臺灣士林地方法院檢察署
  檢察官偵查起訴。
    理  由
一上揭犯罪事實，業據被告甲○○於本院審理中坦承不諱，並有
  贓證物照片4 張在卷可參，復有扣案之海洛因殘渣袋1 個、安
  非他命吸食器1 組、注射針筒2 支及分裝杓2 支可證。又被告
  於96年4 月18日之採集送驗之尿液，經送臺灣檢驗科技股份有
  限公司以氣相層析質譜儀分析法檢驗結果，均呈安非他命類及
  嗎啡類之陽性反應，有上開科技公司96年4 月26日CH/2007/40
  634 號濫用藥物尿液檢驗報告1 紙（見偵卷第63頁）附卷可佐
  。綜上，堪認被告之自白與事實相符，足以採信。再被告因施
  用第二級毒品安非他命案件，經本院以88年度毒聲字第814 號
  裁定送觀察、勒戒結果，認無繼續施用毒品傾向，經臺灣士林
  地方法院檢察署檢察官於88年5 月19日以88年度偵字第4472號
  、第4473號、第4474號為不起訴處分，復因施用第二級毒品安
  非他命案件，經臺灣臺北地方法院以88年度毒聲字第2761號裁
  定送觀察、勒戒後，認有繼續施用毒品傾向，經該院以89年度
  毒聲字第1181號裁定送強制戒治，並由臺灣臺北地方法院檢察
  署檢察官於89年4 月26日以89年度毒偵緝字第138 號聲請簡易
  判決處刑，嗣經臺灣臺北地方法院以89年度北簡字第1287號判
  決處有期徒刑4 月，雖甲○○不服上訴，然經同法院於90年7
  月20日以90年度簡上字第242 號判決駁回確定，並於91年1 月
  9 日易科罰金執行完畢；至其所受之強制戒治處分，則經臺灣
  臺北地方法院以89年度毒聲字第3011號裁定停止戒治，並於90
  年2 月13日停止戒治出所，交付保護管束，於90年5 月5 日保
  護管束期滿未經撤銷而視為強制戒治執行完畢。再因施用第二
  級毒品安非他命案件，經由臺灣士林地方法院檢察署檢察官於
  92 年6月17日以92年度毒偵字第681 號提起公訴，業由本院於
  93 年2月27日以92年度易字第509 號判決處有期徒刑6 月，並
  於同年3 月10日確定，於94年2 月26日縮刑期滿執行完畢。復
  因施用第一級毒品海洛因及第二級毒品安非他命案件，經臺灣
  士林地方法院檢察署檢察官於93年12月10日以93年度毒偵字第
  1312號提起公訴，於94年5 月2 日經本院以94年度訴字第33號
  判處有期徒刑1 年2 月確定，甫於95年10月10日縮刑期滿完畢
  出監，有臺灣高等法院被告前案紀錄表在卷足參，是被告於前
  案強制戒治執行完畢釋放後，5 年內再犯本件施用第一級、第
  二級毒品之罪，堪以認定，應依法論科。
二核被告甲○○所為，係犯毒品危害防制條例第10條第1 項、第
  2 項之施用第一級、第二級毒品罪。被告因施用第一級毒品海
  洛因、第二級毒品安非他命而分別持有第一級毒品海洛因、第
  二級毒品安非他命，其持有之低度行為分別為施用之高度行為
  所吸收，均不另論罪。又毒品危害防制條例所規定之施用第一
  級毒品及第二級毒品犯行，具有因毒品成習而反覆施用之性質
  ，復參酌最高法院95年度臺上字第1079號判決揭示「刑事法若
  干犯罪行為態樣，本質上原具有反覆、延續實行之特徵，立法
  時既予特別歸類，定為犯罪構成要件之行為要素，則行為人基
  於概括之犯意，在密切接近之一定時、地持續實行之複次行為
  ，倘依社會通念，於客觀上認為符合一個反覆、延續性之行為
  觀念者，於刑法評價上，即應僅成立一罪。學理上所稱『集合
  犯』之職業性、營業性或收集性等具有重複特質之犯罪均屬之
  ，例如經營、從事業務、收集、販賣、製造、散布等行為概念
  者是」之意旨，及最高法院71年臺上字第2837號判例、92年度
  臺上字第6744號判決意旨所揭示「行為人主觀上就同一犯罪構
  成事實，以單一行為之數個舉動接續進行，以實現一個犯罪構
  成要件，侵害同一法益，客觀上亦認係實施一個犯罪行為」之
  接續犯概念，足認毒品危害防制條例所規定處罰之施用毒品行
  為固具有反覆實施之性質，然各次施用毒品行為應係各自獨立
  ，尚難認係同一行為之數次舉動，換言之，施用毒品行為與上
  揭接續犯之概念有別；而集合犯與連續犯之區別則在於立法者
  已將本質上具有反覆、延續實行之特徵予特別歸類而定為犯罪
  構成要件之行為要素，且依社會通念於客觀上認為符合一個反
  覆、延續性之行為觀念者即應僅成立集合犯之一罪，反之則係
  連續犯。準此，毒品危害防制條例既依成癮性、濫用性及對社
  會危害性而將毒品分為四級，且僅規定處罰施用第一、二級毒
  品，足見毒品危害防制條例所處罰施用第一、二級毒品，其構
  成要件之行為要素係具有濫用之反覆、延續實行，且依社會通
  念於客觀上認為符合一個反覆、延續性之行為觀念，於刑法評
  價上，即應僅成立「集合犯」之一罪。被告自95年12月中旬某
  時起至96年4 月15日止，分別反覆多次施用毒品海洛因及安非
  他命之行為，係因抒解心情，此為被告於本院審理中所不否認
  ，揆諸上開說明，應為集合犯之包括之一罪，堪以認定。且被
  告所犯上開施用第一級毒品罪及施用第二級毒品罪，犯意個別
  ，應分論併罰。被告有如事實欄所載之刑之執行情形，有臺灣
  高等法院被告全國前案紀錄表在卷可按，其於有期徒刑執行完
  畢5 年內，故意再犯本件有期徒刑以上之罪，為累犯，應依刑
  法第47條第1 項加重其刑，並均遞加重之。爰審酌被告經觀察
  勒戒、強制戒治及刑之宣告、執行後，仍未能杜絕毒品之誘惑
  ，而再次施用第一、二級毒品，惟犯後坦承犯行，態度尚稱良
  好等一切情狀，分別量處如主文所示之刑。又被告所犯上開二
  罪之犯罪時間俱在96年4 月24日以前，所犯之上開罪名，復無
  不得減刑之例外情形，均合於中華民國96年罪犯減刑條例條例
  第2 條第1 項第3 款之規定，各應依該條例之規定，減輕其宣
  告刑二分之一，即分別為有期徒刑捌月、伍月，並定其應執行
  之刑。
三扣案之內含有海洛因殘渣之殘渣袋1 包，因與其上附著之海洛
  因成分難以析離而分別秤重，屬第一級毒品，故不問屬於犯人
  與否，應依毒品危害防制條例第18條第1 項前段宣告沒收銷燬
  。另扣案之安非他命吸食器1 組、注射針筒2 支，及分裝杓2
  支，均係被告所有且係分別供其施用第一、二級毒品所用之物
  ，為被告供明在卷，爰依刑法第38條第1 項第2 款規定併予宣
  告沒收。
據上論斷，應依刑事訴訟法第273 條之1 第1 項、第299 條第1
項前段，毒品危害防制條例第10條第1 項、第2 項、第18條第1
項前段，刑法第11條前段、第47條第1 項、第51條第5 款、第38
條第1 項第2 款，中華民國96年罪犯減刑條例第2 條第1 項第3
款、第7 條、第10條第1 項，判決如主文。
本案經檢察官張世和到庭執行職務。
中　　華　　民　　國　　96　　年　　7 　　月　　26　　日
                  刑事第七庭法  官    許碧惠
以上正本證明與原本無異。
如不服本判決，應於判決送達後10日內，向本院提出上訴狀。
                            書記官    徐仁豐
中　　華　　民　　國　　96　　年　　7 　　月　　26　　日
附錄本案所犯法條
毒品危害防制條例第10條第1項
施用第一級毒品者，處6 月以上5 年以下有期徒刑。
施用第二級毒品者，處3年以下有期徒刑。
